【裁判字號】    98,交聲,1159
【裁判日期】    980731
【裁判案由】    違反道路交通管理處罰條例聲明異議
【裁判全文】
臺灣桃園地方法院交通事件裁定  98年度交聲字第1159號
原處分機關  交通部公路總局新竹區監理所
異  議  人
即受處分人  甲○○
上列受處分人因違反道路交通管理處罰條例案件，對於原處分機
關中華民國98年05月01日所為如附表之處分（原處分案號：如附
表所示）聲明異議，本院裁定如下：
    主  文
異議駁回。
    理  由
一、聲明異議意旨略以：伊對車號5555-HF 號黑色自用小客車於
    附表所示之時間、地點，有汽車行駛於應繳費之公路不依規
    定繳費（卡片餘額不足）之違規事實並不爭執，惟伊並非系
    爭車輛之駕駛人，爰依法聲明異議。
二、按「車輛不依規定繳納通行費，營運單位之自動收費系統應
    將該用路人車輛之車種、牌照號碼、通行時間、地點、行駛
    方向等予以記錄並照相或錄影存記。營運單位應依本局查明
    之車籍資料，製發「補繳通行費及作業處理費通知單」，追
    繳通行費並加收作業處理費用。但因系統因素致無法完成扣
    款交易者，不另收作業處理費。前項作業處理費用指用路人
    每次不依規定繳費，所應加收之作業處理費用，包含車籍資
    料查詢費、照片費、帳單列印費、掛號郵資費、人工作業處
    理費及繳款手續費等，由本局核定及由營運單位公告之。」
    、「用路人應依「補繳通行費及作業處理費通知單」所列金
    額及繳費期限完成補繳，逾補繳期限截止日未繳納者，依法
    舉發。」、「汽車通行於應繳通行費之公路，經收費站不依
    規定繳費者，徵收機關應向其追繳通行費及加收追繳作業費
    用。前項追繳作業費用包含車籍資料查詢費、照片費、帳單
    列印費、掛號郵資費、人工作業費及繳款手續費，各該費用
    由徵收機關核定之。有第一項違規行為者，另由公路主管機
    關依道路交通管理處罰條例第27條規定處罰之。」，97年7
    月18日修正後「交通部臺灣區○道○○○路局電子收費申裝
    及欠費追繳作業注意事項」第13點、第17點及「公路通行費
    徵收管理辦法」第15條分別定有明文。又「汽車行駛於應繳
    費之公路、橋樑、隧道或輪渡，不依規定繳費者，處汽車所
    有人或駕駛人3,000元以上6,000元以下罰鍰，並追繳欠費。
    」，道路交通管理處罰條例第27條第1 項亦有明文。
三、經查：
  (一)本件異議人即受處分人（下稱異議人）甲○○於如附表所示
    時、地，因登記於伊名下之車牌號碼5555-HF 自用小客車行
    駛於應繳費之公路不依規定繳費（卡片餘額不足），經通知
    補繳，迄繳費期限98年01月11日止仍未補繳，而為舉發單位
    內政部警政署國道公路警察局於98年03月20日，依道路交通
    管理處罰條例第27條第1 項規定予以掣單逕行舉發等情，為
    異議人所不爭執，並有舉發通知單、舉發照片及違反道路交
    通管理事件裁決書附卷可參，自堪信為真實。
  (二)異議人雖以前詞置辯，惟按道路交通管理處罰條例第85條第
    1 項規定：「本條例之處罰，受舉發違反道路交通管理事件
    之受處罰人，認為受舉發之違規行為應歸責他人者，應於舉
    發違反道路交通管理事件通知單應到案日期前，檢附相關證
    據及應歸責人相關證明文件，向處罰機關告知應歸責人，處
    罰機關應即另行通知應歸責人到案依法處理。逾期未依規定
    辦理者，仍依本條例各該違反條款規定處罰」，又違反道路
    交通管理事件統一裁罰基準及處理細則第36條亦明定：「本
    條例之處罰，受舉發違反道路交通管理事件之被通知人，認
    為受舉發之違規行為應歸責他人者，應於通知單記載之應到
    案日期前，檢附相關證據及足資辨識、通知應歸責人之證明
    文件，向處罰機關告知應歸責人，處罰機關應即另行通知應
    歸責人到案依法處理。逾期未依規定辦理者，仍依本條例各
    該違反條款規定處罰」。查違反道路交通管理事件，原則上
    固以處罰行為人即駕駛人為主，例外始處罰汽車所有人，惟
    有關逕行舉發違規之交通事件，處罰機關得逕行處罰汽車所
    有人等規定，係立法機關斟酌違規駕駛人之違法程度、裁罰
    時間經濟性、蒐證成本之考量及汽車所有人通常多為車輛之
    使用人，或知或可得而知係由何人使用，如對其科以適度之
    舉證責任應無不妥等因素，因而將反證之責任轉嫁予汽車所
    有人。該反證之責任，不僅應證明其非駕駛人，且除有非可
    歸責致無從得知實際駕駛人之情形外（例如車輛失竊），更
    應提出足資辨識、通知應歸責人之資料，方可免責，非謂僅
    證明受處分之汽車所有人非實際駕駛人，即可免受處罰。準
    此，本案係依車牌號碼逕行舉發之案件，縱令異議人並非當
    時違規駕駛之人，然異議人於本院調查時已自承該車從未遭
    竊，其雖稱該車非由其使用，然其並未提出任何證據實其說
    ，再者，復未於舉發違反道路交通管理事件通知單應到案日
    期前，檢附相關證據及應歸責人相關證明文件，向處罰機關
    告知應歸責人，則執勤警員本其維護交通秩序及道路安全職
    責所為之上述舉發，自應受到合法、正確的推定。
五、綜上所述，異議人既不爭執有如附表所示之違規事實，且於
    遠通公司依法送達補繳通知單後，復未於繳納期限內補繳之
    ，原處分機關依道路交通管理處罰條例第27條第1 項、違反
    道路交通管理事件統一裁罰基準及處理細則及違反道路交通
    管理事件統一裁罰基準表所載之裁罰標準之相關規定，各裁
    處異議人3,000 元之罰鍰，亦核無違誤，是本件異議自無理
    由，應予駁回。
中    華    民    國    98    年    7     月    31    日
                        臺灣桃園地方法院交通法庭
                                法  官  柯姿佐
以上正本證明與原本無異。
如不服本裁定，應於裁定送達後5 日內向本院提出抗告狀。
                                書記官  王明玉
中    華    民    國    98    年    7     月    31    日
附表：
    ┌──┬──────┬──────┬────────┐
    │編號│裁決書字號  │違規日期    │ 違規地點       │
    ├──┼──────┼──────┼────────┤
    │ 01 │竹監苗字第裁│97年11月18日│樹林收費站南    │
    │    │54-ZFP031202│20時27分    │（第12）        │
    ├──┼──────┼──────┼────────┤
    │ 02 │竹監苗字第裁│97年11月20日│泰山收費站北    │
    │    │54-ZAQ075466│10時54分    │（第9）         │
    ├──┼──────┼──────┼────────┤
    │ 03 │竹監苗字第裁│97年11月20日│泰山收費站南    │
    │    │54-ZAQ075468│11時24分    │（第11）        │
    ├──┼──────┼──────┼────────┤
    │ 04 │竹監苗字第裁│97年11月20日│泰山收費站北    │
    │    │54-ZAQ075471│12時18分    │（第10）        │
    ├──┼──────┼──────┼────────┤
    │ 05 │竹監苗字第裁│97年11月20日│泰山收費站南    │
    │    │54-ZAQ075492│21時56分    │（第11）        │
    ├──┼──────┼──────┼────────┤
    │ 06 │竹監苗字第裁│97年11月21日│泰山收費站北    │
    │    │54-ZAQ075499│01時47分    │（第10）        │
    ├──┼──────┼──────┼────────┤
    │ 07 │竹監苗字第裁│97年11月21日│泰山收費站南    │
    │    │54-ZAQ075500│02時37分    │（第11）        │
    ├──┼──────┼──────┼────────┤
    │ 08 │竹監苗字第裁│97年11月21日│樹林收費站北    │
    │    │54-ZFP031250│11時48分    │（第11）        │
    ├──┼──────┼──────┼────────┤
    │ 09 │竹監苗字第裁│97年11月21日│楊梅收費站南    │
    │    │54-ZBP033743│22時29分    │（第8）         │
    ├──┼──────┼──────┼────────┤
    │ 10 │竹監苗字第裁│97年11月21日│造橋收費站南    │
    │    │54-ZBQ021808│22時56分    │（第8）         │
    ├──┼──────┼──────┼────────┤
    │ 11 │竹監苗字第裁│97年11月22日│員林收費站南    │
    │    │54-ZCR018537│00時12分    │（第8）         │
    ├──┼──────┼──────┼────────┤
    │ 12 │竹監苗字第裁│97年11月22日│斗南收費站南    │
    │    │54-ZDP017286│00時26分    │（第8）         │
    ├──┼──────┼──────┼────────┤
    │ 13 │竹監苗字第裁│97年11月28日│後龍收費站南    │
    │    │54-ZBR010992│23時03分    │（第10）        │
    ├──┼──────┼──────┼────────┤
    │ 14 │竹監苗字第裁│97年11月28日│大甲收費站南    │
    │    │54-ZGP013626│23時21分    │（第10）        │
    ├──┼──────┼──────┼────────┤
    │ 15 │竹監苗字第裁│97年11月28日│員林收費站南    │
    │    │54-ZCR018601│23時55分    │（第8）         │
    ├──┼──────┼──────┼────────┤
    │ 16 │竹監苗字第裁│97年11月29日│斗南收費站南    │
    │    │54-ZDP017344│00時10分    │（第8）         │
    └──┴──────┴──────┴────────┘


司法院資訊處製作；財團法人民間司法改革基金會備份。
